【裁判字號】    89,上易,204
【裁判日期】    890424
【裁判案由】    傷害
【裁判全文】
臺灣高等法院刑事判決                            八十九年度上易字第二四號
    上  訴  人  臺灣臺北地方法院檢察署檢察官
    被      告  乙○○
    選任辯護人  李弘仁
右上訴人因被告傷害案件，不服臺灣臺北地方法院八十八年度易字第二０四０號，中
華民國八十八年十一月十一日第一審判決（起訴案號：臺灣臺北地方法院檢察署八十
八年度偵字第二七０二號）提起上訴，本院判決如左：
    主  文
上訴駁回。
    理  由
一、公訴意旨略以：被告乙○○係告訴人丁○○之前夫，同案被告甲○○（經臺灣臺
    北地方法院判處拘役伍拾日，如易科罰金以參佰元折算壹日）係被告乙○○之妻
    ，民國八十八年一月十九日晚上七時許，因告訴人丁○○與被告乙○○所生之子
    一時走失之事，雙方在台北市○○路○段七十七號二樓告訴人丁○○上班處起爭
    執，同案被告甲○○即出手抓告訴人丁○○頭髮，毆踢告訴人丁○○，被告乙○○則抓住告訴人丁○○左手，讓同案被告甲○○毆打告訴人丁○○得逞，致告訴
    人丁○○受有顏面裂傷、前額及後頭部多處擦傷、右胸及左脅部疼痛、右大腿瘀
    清、胸部挫傷、脊椎側彎等之傷害，因認被告乙○○亦共犯有刑法第二百七十七
    條第一項之傷害罪嫌。
二、按犯罪事實應依證據認定之，無證據不得推定其犯罪事實；又不能證明被告犯罪
    者，應諭知無罪之判決；刑事訴訟法第一百五十四條、第三百零一條第一項分別
    定有明文。又犯罪事實之認定，應憑真實之證據，倘證據是否真實尚欠明確，自
    難以擬制推測之方法，為其判斷之基礎；而認定犯罪事實之證據係指足以認定被
    告確有犯罪行為之積極證據而言，該項證據自須適合於被告犯罪事實之認定，始
    得採為斷罪資料，最高法院五十三年著有臺上字第六五六號、二十九年上字第三
    一０五號判例。且刑事訴訟上證明之資料，無論其為直接或間接證據，均須達於
    通常一般之人均不致有所懷疑，而得確信其為真實之程度，始得據為有罪之認定
    ，若其關於被告是否犯罪之證明未能達此程度，而有合理懷疑之存在，致使無從
    形成有罪之確信，根據「罪證有疑，利於被告」之證據法則，即不得遽為不利被
    告之認定，亦有最高法院七十六年度臺上字第四九八六號判例可稽。其以情況證
    據（即間接證據）斷罪時，尤須基於該證據在直接關係上所可證明之他項情況事
    實，本乎推理作用足以確證被告有罪，方為合法，不得徒憑主觀上之推想，將一
    般經驗上有利被告之其他合理情況逕予排除，此觀諸最高法院三十二年上字第六
    七號自明。
三、本件公訴人認被告乙○○涉犯前開傷害罪嫌，無非係以被害人即告訴人丁○○之
    指訴及證人丙○○之證述、驗傷診斷證明書數紙為其主要論據。訊據被告江孟對
    於在前揭時、地抓住告訴人丁○○之手之事實坦承不諱，惟堅詞否認有何傷害之
    犯行，辯稱：案發時伊妻子即同案被告甲○○已懷胎四個多月，伊為制止同案被
    告甲○○與告訴人丁○○之衝突，乃上前抓住告訴人丁○○之手，當時並無用力
    ，若有傷害之故意，告訴人丁○○也無機會打伊的頭、踢伊的腳等語。經查：案
    發時被告乙○○之妻甲○○確已懷胎十七週之事實，有被告乙○○庭呈之孕婦健
    康手冊影本一份可憑，而告訴人丁○○於偵查中即自承：伊前夫被告乙○○架在
    伊前方，叫伊不能動，用身體擋著伊，同案被告甲○○抓伊頭髮等語，足認被告
    乙○○當時係為避免其等二人發生衝突且擔心懷有身孕之同案被告甲○○有所閃
    失，始用身體將其等二人檔開，此過程縱有抓住告訴人丁○○之手並將之拉開，
    揆其本意，既非在於傷害他人身體，自無使被告遽負傷害刑責之理。又證人丙○○於偵查及原審審理中到庭作證，暨於本院調查時，提出證詞乙件，均稱：被告
    乙○○與同案被告甲○○前來找告訴人丁○○質問小孩之事，同案被告甲○○沒
    說幾句話，即衝到告訴人丁○○坐椅處抓告訴人丁○○頭髮，打告訴人丁○○胸
    部，而被告乙○○上前將其等二人拉開後，不到五分鐘，同案被告甲○○又衝去
    打告訴人丁○○等語，則證人丙○○顯未證明被告乙○○確有傷害告訴人丁○○
    之犯行，有渠託告訴人丁○○庭呈之證詞狀紙乙件在卷可考，按告訴人丁○○為
    其同事，若非被告乙○○確僅將彼二人拉開，未有傷害之犯行，則其當無為有利
    於被告乙○○之證述。況被告乙○○若有傷害告訴人丁○○之故意，此在同案被
    告甲○○已懷有身孕下，被告乙○○當可直接出手毆打告訴人丁○○，亦豈會在
    發生上情後，猶仍僅將渠等二人拉開之理。此外，復查無其他積極確切之證據足
    證被告有前開傷害之犯行，被告乙○○傷害之犯行，尚屬不能證明，自應為其無
    罪之諭知。
四、原審因為被告乙○○無罪之判決，洵屬允當，公訴人上訴指摘原判決不當，非有
    理由，其上訴應予駁回。
據上論斷，應依刑事訴訟法第三百六十八條，判決如主文。
本案經檢察官郭啟東到庭執行職務。
中    華    民    國    八十九    年      四      月      二十四        日
                              臺灣高等法院刑事第二十一庭
                                  審判長法  官  葉  騰  瑞
                                        法  官  魏  大  喨
                                        法  官  江  國  華
右正本證明與原本無異。
不得上訴。
                                        書記官  吳  碧  玲
中    華    民    國    八十九    年        四      月       二十七     日


司法院資訊處製作；財團法人民間司法改革基金會備份。
